臺灣高雄地方法院刑事判決　　　　　　　100年度訴字第887號
公　訴　人　臺灣高雄地方法院檢察署檢察官
被　　　告　段思誠
指定辯護人　本院公設辯護人黃文德
被　　　告　孫聖翔
選任辯護人　江雍正律師
　　　　　　陶德斌律師
　　　　　　林小燕律師
上列被告等因違反槍砲彈藥刀械管制條例案件，經檢察官提起公
訴（100年度偵字第17908號），本院判決如下：
    主  文
段思誠犯非法持有可發射子彈具殺傷力之槍枝罪，處有期徒刑
年拾月，併科罰金新臺幣捌萬元，罰金如易服勞役，以新臺幣壹
仟元折算壹日。扣案改造手槍壹支（含彈匣壹個，槍枝管制編號
0000000000號）沒收。
孫聖翔犯非法寄藏可發射子彈具殺傷力之槍枝罪，處有期徒刑貳
年，併科罰金新臺幣伍萬元，罰金如易服勞役，以新臺幣壹仟元
折算壹日。扣案改造手槍壹支（含彈匣壹個，槍枝管制編號00
00000000號）沒收。緩刑伍年，緩刑期間付保護管束，
並應於判決確定日之翌日起個月內，向國庫支付新臺幣伍萬元
，另應於緩刑期內向檢察官指定之公益團體、地方自治團體或社
區提供壹佰伍拾小時之義務勞務及接受法治教育課程拾場。
    事  實
一、段思誠明知可發射子彈具有殺傷力之改造手槍及具有殺傷力
    之子彈，均係槍砲彈藥刀械管制條例所列管之管制物品，非
    經中央主管機關許可不得無故持有，竟未經許可，基於持有
    可發射子彈具有殺傷力之改造手槍、具有殺傷力之子彈之犯
    意，於民國100 年3 月中旬某日，自真實、姓名年籍不詳綽
    號「偉仔」之成年男子，無償取得具有殺傷力之仿半自動手
    槍製造之槍枝（內含彈匣1 個，槍枝管制編號：0000000000
    號）1 支及具有殺傷力之子彈1顆而無故持有之。嗣於100年
    6 月10日凌晨1 時許，段思誠攜帶上開具有殺傷力之手槍及
    子彈，與其不知情之友人王俊彬、李炫儒相約開車外出，由
    王俊彬駕駛車牌號碼7907-D7 號自用小客車（下稱系爭汽車
    ），李炫儒乘坐於該車副駕駛座，段思誠則坐在後座右側座
    位，前往高雄市○○區○○路旁某處搭載不知情之孫聖翔。
    惟孫聖翔甫自系爭汽車後座左側上車坐定，段思誠突取出上
    開已裝填子彈之槍枝把玩，卻不慎引發槍枝走火，子彈擊中
    王俊彬腹部，王俊彬當場血流如注（段思誠涉嫌過失傷害部
    分未據告訴）。段思誠見狀即駕駛系爭汽車搭載王俊彬就醫
    ，臨出發前，唯恐上開槍枝遭警查獲，乃委託孫聖翔將之藏
    放，而孫聖翔明知可發射子彈具有殺傷力之改造手槍係槍砲
    彈藥刀械管制條例所列管之管制物品，非經中央主管機關許
    可不得無故持有或寄藏，竟未經許可，基於寄藏可發射子彈
    具有殺傷力之改造手槍之犯意，允諾而自段思誠處收受上開
    具有殺傷力之改造手槍1 支，置放在其機車置物箱內，並騎
    乘機車至位於高雄市○○區○○路之快樂龍遊藝場外停放而
    無故寄藏之。迄於同日上午9 時15分許警方對王俊彬製作筆
    錄時，獲悉段思誠係持有上開具有殺傷力改造手槍之人，乃
    循線查獲段思誠、孫聖翔，並扣得上開具殺傷力之改造手槍
    1 支（上開具有殺傷力之子彈1 顆因遭段思誠擊發而喪失子
    彈之作用與性質）。
二、案經高雄市政府警察局岡山分局移送臺灣高雄地方法院檢察
    署偵查起訴。
    理  由
壹、證據能力部分：
一、內政部警政署刑事警察局（下稱刑事警察局）鑑定書：
    本件卷附刑事警察局100 年7 月15日刑鑑字第1000078679號
    鑑定書1 份（見偵卷第55頁），雖係由高雄市政府警察局岡
    山分局委託該局鑑定，惟此乃因應實務上司法警察機關調查
    中之案件，或有量大或急迫之現實需求，就特定案件類型認
    當然有鑑定之必要者，基於檢察一體之原則，由該管檢察長
    對於轄區內之案件，以事前概括選任鑑定人或囑託鑑定機關
    （團體）之方式，俾便轄區內之司法警察官、司法警察對於
    調查中之此類案件，得即時送請事前已選任之鑑定人或囑託
    之鑑定機關（團體）實施鑑定（臺灣高雄地方法院檢察署92
    年10月23日雄檢楠文字第0921000294號函及所附臺灣高雄地
    方法院檢察署檢察長概括選任鑑定人或囑託鑑定機關（團體
    ）名冊），是上開鑑驗書應視同受承辦檢察官囑託鑑定，鑑
    定機關所出具之上揭鑑驗書，為刑事訴訟法第206 條所定之
    傳聞例外，自有證據能力（參見最高法院96年度台上第5298
    號、95年度台上字第6648號判決) 。
二、本判決所引用之其餘傳聞證據：
    末按被告以外之人於審判外之言詞或書面陳述，除法律有規
    定者外，不得作為證據；被告以外之人於審判外之陳述，雖
    不符同法第159條之1至第159條之4之規定，但經當事人於審
    判程序同意作為證據，法院審酌該言詞陳述或書面陳述作成
    時之情況，認為適當者，亦得為證據，刑事訴訟法第159 條
    第1 項、第159 條之5 第1 項分別定有明文。本判決所引用
    之其餘傳聞證據，均經本院依法踐行調查證據程序，被告等
    於審判程序亦同意作為證據，本院審酌證據資料作成時之情
    況，並無違法不當及證明力明顯過低之瑕疵，且無依法應排
    除其證據能力之情形，認以之作為證據應屬適當，故有證據
    能力。
貳、實體部分：
一、上揭犯罪事實，業據被告段思誠、孫聖翔於警詢、偵查及本
    院審理中均坦承不諱，核與證人王俊彬、李炫儒於警詢中之
    證述大致相符，並有扣押筆錄、扣押物品收據、扣押物品目
    錄表各1份、查獲照片、扣案槍枝照片各4張等附卷可稽（見
    警卷第22至26、39至40頁），另有改造手槍1 支扣案可佐。
    又扣案之上開改造手槍經送刑事警察局以檢視法、性能檢驗
    法、試射法鑑驗結果：送鑑手槍1支（內含彈匣1個，槍枝管
    制編號：0000000000號），認係改造手槍，由仿半自動手槍
    製造之槍枝，換裝土造金屬槍管而成，擊發功能正常，可供
    擊發適用子彈使用，認具殺傷力等情，有刑事警察局100 年
    7 月15日刑鑑字第1000078679號鑑定書1 份在卷可按（見偵
    卷第55頁），另被告段思誠所無故持有之子彈1 顆，雖因已
    擊發而未併送鑑驗，然該等子彈既造成證人王俊彬受有腹壁
    槍傷，此有證人王俊彬之診斷證明書1 份、證人王俊彬之患
    部外觀及X 光診斷照片4 張存卷可參（見警卷第52至55頁）
    ，顯亦具有殺傷力無疑。綜上所述，足認被告2 人前揭任意
    性之自白，均核與事實相符，堪予採信。本件事證明確，被
    告2 人上開犯行，均堪認定，皆應依法論科。
二、論罪科刑：
  (一)按寄藏與持有，均係將物置於自己實力支配之下，僅寄藏必
    先有他人之持有行為，而後始為之受寄代藏而已，故寄藏之
    受人委託代為保管，其保管之本身，亦屬持有，不過，此之
    持有係受寄之當然結果，法律上自宜僅就「寄藏」行為為包
    括之評價，不應另就「持有」予以論罪（最高法院年74年台
    上字第3400號判例要旨參照）。本件被告孫聖翔受被告段思
    誠之託，將上開具有殺傷力之改造手槍置放在其機車置物箱
    內，並騎乘機車至前述快樂龍遊藝場外停放而加以保管，其
    持有該等改造手槍之行為，自為寄藏之當然結果，應包括於
    寄藏行為而評價。是核被告段思誠所為，係犯槍砲彈藥刀械
    管制條例第8 條第4 項之非法持有可發射子彈具殺傷力之槍
    枝罪、同條例第12條第4 項之非法持有具殺傷力之子彈罪；
    核被告孫聖翔所為，係犯槍砲彈藥刀械管制條例第8條第4項
    之非法寄藏可發射子彈具殺傷力之槍枝罪。被告段思誠以一
    行為持有扣案具殺傷力之改造手槍1 支、子彈1 顆，屬想像
    競合犯，應依刑法第55條規定，從一重之非法持有可發射子
    彈具殺傷力之槍枝罪論處。被告孫聖翔無故持有扣案具有殺
    傷力改造手槍之行為為其寄藏行為所吸收，不另論罪。
  (二)次按對於未發覺之罪自首之「發覺」，不以有偵查犯罪職權
    之機關或人員確知其人犯罪無誤為必要，祇須有確切根據，
    而對其發生懷疑時，即得謂已發覺（最高法院99年度台上字
    第3901號判決可資參照）。本件被告段思誠雖辯稱其係主動
    向警方供出持有槍彈之情，所為符合自首要件云云，惟查，
    被告段思誠持有上開改造手槍之查獲過程，業經證人石玗即
    高雄市政府警察局岡山分局員警到庭具結證稱：本件伊等於
    100 年6 月10日當天就被告段思誠及證人王俊彬前後均製作
    兩次筆錄，第一次筆錄係先作被告段思誠部分，證人王俊彬
    因在長庚醫院所以是在後來才作筆錄，第二次筆錄是先作證
    人王俊彬部分，經證人王俊彬指稱其在車上被槍打到，說槍
    枝是被告段思誠持有，伊等才知悉證人王俊彬之傷勢係被告
    段思誠開槍所導致者，之後再對被告段思誠作第二次筆錄，
    被告段思誠即在作第二次筆錄時坦承上開犯行，並告知槍枝
    交由被告孫聖翔保管等語明確（見本院二卷第78至79頁），
    核與被告段思誠於本院審理中所自陳：伊第一次做筆錄時否
    認犯行，警察之所以會問伊第二次，係因警察已經發現伊有
    持槍才來問伊，說要給伊一次機會，所以伊才坦承之情節大
    致相符（見本院二卷第48頁），足認證人石玗於被告段思誠
    坦承持有上開改造手槍及子彈前，即已據證人王俊彬之指訴
    而懷疑被告段思誠持有槍彈，揆諸上開說明，被告段思誠自
    非對於未發覺之罪自首而受裁判，與前開槍砲彈藥刀械管制
    條例第18條第1 項前段規定之自首情形不合，亦不符合刑法
    第62條自首之規定，自不得減輕或免除其刑，附此敘明。
  (三)復按犯罪之情狀顯可憫恕，認科以最低度刑仍嫌過重者，得
    酌量減輕其刑，刑法第59條規定甚明。而刑法第59條之酌量
    減輕其刑，必須犯罪另有特殊之原因與環境等等，在客觀上
    足以引起一般同情，認為即予宣告法定低度刑期，猶嫌過重
    者，始有其適用（最高法院45年台上字第1165號、51年台上
    字第899 號判例參照）。本件被告孫聖翔之辯護人請求本院
    對被告孫聖翔上開犯行予以酌減，本院審酌被告孫聖翔無故
    寄藏上開具有殺傷力之改造手槍之行為，固屬非是，惟考量
    其於本件案發當時甫年滿21歲，年輕識淺，且無任何前科，
    其與被告段思誠為相交多年之好友關係，在事先不知被告段
    思誠持有上開改造手槍及子彈之情況下，甫自系爭汽車後座
    左側上車坐定之際，即突遇證人王俊彬遭該槍枝走火擊傷之
    意外，因被告段思誠緊急將證人王俊彬送醫而請託其保管該
    等槍枝，事發突然，乃未深思熟慮即應允被告段思誠之請求
    而無故寄藏之，而觀以自其無故寄藏上開改造手槍時起至經
    警方通知到案並主動繳交上開改造手槍時止，寄藏時間尚不
    滿1日 ，且其寄藏槍枝之目的，係因其知悉發生槍枝走火使
    證人王俊彬受傷乙情，為免槍枝遭他人取走，而先將該槍枝
    收好，亦便於將來供以解釋事情始末所需，並非欲供其或被
    告段思誠作為日後違犯其他犯罪之用等情，業據其於偵查中
    供明在卷（見偵卷第33頁），事後復於向警方投案時主動交
    出上開槍枝，顯見其並非欲藉此機會擁槍自重，惡性尚非重
    大，是依上開被告孫聖翔無故寄藏改造手槍之情節，認倘逕
    處以法定最低度刑之3 年有期徒刑，依社會一般觀念及法律
    情感仍嫌過重，堪認其犯罪之情狀尚堪憫恕，實屬情輕法重
    ，應認有刑法第59條酌減其刑之適用，以期符合罪刑相當原
    則及比例、平等原則。
  (四)爰審酌被告2 人均無視於政府嚴格管制槍彈之政策，被告段
    思誠明知其所持有上開改造手槍及子彈均具有殺傷力，尋常
    之人持以即可輕易傷害他人生命、身體，竟仍自100 年3 月
    中旬某日起至為警查獲之100 年6 月10日止，自真實、姓名
    年籍不詳綽號「偉仔」之成年男子，無償取得而無故持有上
    開具有殺傷力之改造手槍及子彈，並因把玩槍枝時不慎走火
    而誤傷證人王俊彬，顯見其持有上開槍彈之行為，確已對他
    人之生命、身體安全及社會治安造成相當程度之影響；而被
    告孫聖翔亦明知上開改造手槍具有殺傷力，竟仍基於人情考
    量而受被告段思誠所託，無故寄藏該具有殺傷力之改造手槍
    ，被告2人所為固均無足取；惟念被告2人犯後均已坦承犯行
    ，態度非惡，且被告段思誠於持有前開槍彈期間，除有過失
    走火致證人王俊斌受傷外，未經發現有何故意持以從事其他
    不法行為之情，而被告孫聖翔受託寄藏之時間則僅未滿1 日
    ，犯罪期間尚屬短暫，足認被告2 人均非欲恃強大火力而擁
    槍自重之徒，另考量被告段思誠現無職業，學歷則僅國中畢
    業，家境小康，被告孫聖翔於本案發生當時則係五專在學生
    ，家境小康，暨其等犯罪動機、目的、手段等一切情狀，分
    別量處如主文所示之刑，並各就罰金刑部分諭知如主文所示
    之易服勞役折算標準，以資懲儆。
  (五)末查，被告孫聖翔未曾因故意犯罪而受有期徒刑以上刑之宣
    告等情，有臺灣高等法院被告前案紀錄表1 份附卷可參，茲
    念被告孫聖翔年紀尚輕，智慮未周，致犯本件寄藏改造手槍
    犯行，其事後已表達悔悟之意，經此偵、審程序之教訓，信
    當知所警惕而無再犯之虞，因認對被告孫聖翔所宣告之刑以
    暫不執行為適當，爰依刑法第74條第1 項第1 款之規定，諭
    知被告孫聖翔緩刑5 年，以勵自新；並為確保被告孫聖翔能
    記取教訓並建立尊重法治之正確觀念，認仍有課予一定負擔
    之必要，爰依刑法第74條第2 項第4 款之規定，命被告孫聖
    翔於判決確定日之翌日起3 個月內向國庫支付新臺幣5 萬元
    ，另依同條項第5 款之規定，命被告孫聖翔應向檢察官指定
    之公益團體、地方自治團體或社區提供150 小時之義務勞務
    ，並依同條項第8 款規定，命被告孫聖翔應受法治教育課程
    10場，以生適度警惕之效。又因本院對被告孫聖翔為刑法74
    條第2 項第5 款提供義務勞務及同條項第8 款預防再犯所為
    必要命令之宣告，是併依刑法第93條第1 項第2 款之規定，
    諭知於緩刑期間付保護管束，附此敘明。
  (六)扣案改造手槍1支（含彈匣1個，槍枝管制編號：0000000000
    號）因鑑定結果具有殺傷力，屬槍砲彈藥刀械管制條例所列
    管之違禁物，應依刑法第38條第1 項第1 款規定，於被告段
    思誠所犯上開非法持有可發射子彈具殺傷力之槍枝犯行及被
    告孫聖翔所犯非法寄藏可發射子彈具殺傷力之槍枝犯行主文
    項下均宣告沒收。另被告段思誠所無故持有具有殺傷力之子
    彈1 顆，業於上述時地因槍枝走火而不慎擊發並燃燒殆盡，
    其餘部分亦裂解為彈頭及彈殼，不具有子彈之性質與作用，
    爰不宣告沒收；至扣案之黑色上衣、黃色短褲各1 件、黑色
    背包1 個，尚與本案無直接關聯，自均毋庸為沒收之諭知，
    附此敘明。
據上論斷，應依刑事訴訟法第299 條第1 項前段，槍砲彈藥刀械
管制條例第8 條第4 項、第12條第4 項，刑法第11條前段、第55
條、第59條、第42條第3  項、第38條第1 項第1 款、第74條第1
項第1 款、第2 項第4 款、第5 款、第8 款、第93條第1項第2款
，判決如主文。
本案經檢察官朱華君到庭執行職務。
中    華    民    國   100    年    10    月    31    日
                  刑事第十五庭  審判長法  官  莊珮君
                                      法  官  王俊彥
                                      法  官  許勻睿
以上正本證明與原本無異。
如不服本判決應於收受送達後10日內向本院提出上訴書狀，並應
敘述具體理由；如未敘述上訴理由者，應於上訴期間屆滿後20日
內向本院補提理由書（均須按他造當事人之人數附繕本）「切勿
逕送上級法院」。
中    華    民    國   100    年    10    月    31    日
                                      書記官   王芷鈴
附錄論罪科刑所犯法條
槍砲彈藥刀械管制條例第8條
未經許可，製造、販賣或運輸鋼筆槍、瓦斯槍、麻醉槍、獵槍、
空氣槍或第4 條第1 項第1 款所定其他可發射金屬或子彈具有殺
傷力之各式槍砲者，處無期徒刑或5 年以上有期徒刑，併科新臺
幣1 千萬元以下罰金。
未經許可，轉讓、出租或出借前項所列槍枝者，處5 年以上有期
徒刑，併科新臺幣1 千萬元以下罰金。
意圖供自己或他人犯罪之用，而犯前二項之罪者，處無期徒刑或
7 年以上有期徒刑，併科新臺幣1 千萬元以下罰金。
未經許可，持有、寄藏或意圖販賣而陳列第1 項所列槍枝者，處
3 年以上10年以下有期徒刑，併科新臺幣7 百萬元以下罰金。
第1 項至第3 項之未遂犯罰之。
犯第1 項、第2 項或第4 項有關空氣槍之罪，其情節輕微者，得
減輕其刑。
槍砲彈藥刀械管制條例第12條
未經許可，製造、販賣或運輸子彈者，處1 年以上7 年以下有期
徒刑，併科新台幣500 萬元以下罰金。
未經許可，轉讓、出租或出借子彈者，處6 月以上5 年以下有期
徒刑，併科新台幣300 萬元以下罰金。
意圖供自己或他人犯罪之用，而犯前二項之罪者，處3 年以上10
年以下有期徒刑，併科新台幣700 萬元以下罰金。
未經許可，持有、寄藏或意圖販賣而陳列子彈者，處5 年以下有
期徒刑，併科新台幣300 萬元以下罰金。
第1 項至第3 項之未遂犯罰之。